最高法院刑事判決　　　　　　　　　 111年度台上字第3215號
上　訴　人　楊世忠


上列上訴人因加重詐欺案件，不服臺灣高等法院臺中分院中華民
國111年4月12日第二審判決（111年度金上訴字第283號，起訴案
號：臺灣臺中地方檢察署110年度偵字第30015號），提起上訴，
本院判決如下：
    主  文
上訴駁回。
    理  由
一、按刑事訴訟法第377 條規定，上訴於第三審法院，非以判決
    違背法令為理由，不得為之。是提起第三審上訴，應以原判
    決違背法令為理由，係屬法定要件。如果上訴理由書狀並未
    依據卷內訴訟資料，具體指摘原判決不適用何種法則或如何
    適用不當，或所指摘原判決違法情事，顯與法律規定得為第
    三審上訴理由之違法情形，不相適合時，均應認其上訴為違
    背法律上之程式，予以駁回。
二、本件原判決綜合全案證據資料，本於事實審法院採證認事之
    職權，認定上訴人楊世忠有如其所援引第一審犯罪事實欄（
    包括其附表〔下稱附表〕一各編號）所載之犯行，因而維持
    第一審依想像競合犯關係，從一重論處上訴人三人以上犯共
    同詐欺（下稱加重詐欺取財）2 罪刑，駁回上訴人在第二審
    之上訴。原判決就認事、用法及量刑，已詳為敘明其所憑之
    證據及認定之理由。核原判決所為論斷說明，俱有卷內證據
    資料可資覆按，從形式上觀察，並無足以影響其判決結果之
    違法情形存在。
三、刑事訴訟法第7條第1款規定一人犯數罪之相牽連案件，本質
    上為各別之案件，如各該案件具管轄權之同級法院不同，原
    則上由各管轄法院分別審判。至同法第6條第1項、第2 項規
    定相牽連案件於繫屬前，得合併由其中一法院管轄；已繫屬
    於數法院者，經各該法院之同意，得以裁定將其案件移送於
    一法院合併審判，有不同意者，由共同之直接上級法院裁定
    之，旨在維護訴訟經濟與程序便利。如相牽連案件之管轄權
    均屬同一法院，則非屬刑事訴訟法第6條第1項、第2 項規定
    之範疇；該等案件經檢察官分別起訴，於繫屬後是否由同一
    法官審理，刑事訴訟法並無明文，此涉及學理所稱之法定法
    官原則（其內容包括應以事先一般抽象規範明定案件分配，
    不得恣意由特定法官承辦，併參司法院釋字第665 號解釋之
    意旨），乃屬法院內部事務分配之事宜，端依各該法院分案
    規則定之，是如係依分案規則分由不同法官審判，自不得任
    意指為違法。
(一)原判決載敘：依卷附上訴人之前案紀錄表記載，上訴人除本
    案外，另涉犯其他詐欺取財案等案件分別繫屬於原審法院及
    其他法院，上訴人就本案及他案所涉詐欺取財犯行，迄未提
    出與被害人等達成和解或調解之相關證據資料，並無合併審
    判而一併於科刑時予以審酌之實益。又其所涉詐欺取財案件
    之被害人各異，證據並非共通，行為明顯可分，亦無藉合併
    審判達訴訟經濟之效。況上訴人所涉各案分別審判、確定後
    ，倘合於數罪合併定應執行刑之要件，可另由檢察官聲請合
    併定應執行刑，亦不影響其為受刑人之權益，難認有何合併
    審判之必要等旨。依上開說明，並無不合。
(二)上訴意旨泛指本案未與上訴人所涉其他案件合併審判，有適
    用法則不當之違法，核屬誤解法律規定，自非適法之第三審
    上訴理由。
四、關於刑之量定，事實審法院本有依個案具體情節裁量之權限
    ，倘科刑時係以行為人之責任為基礎，並審酌刑法第57條各
    款所列情狀，而其所量之刑及酌定之應執行刑，既未逾越法
    律所規定之範圍（即裁量權行使之外部性界限），亦無違反
    比例、公平及罪刑相當原則者（即裁量權行使之內部性界限
    ），即不得任意指為違法，資為第三審上訴之適法理由。
(一)原判決說明第一審判決就上訴人所犯加重詐欺取財2 罪所為
    量刑，除在處斷刑適用刑法第47條第1 項累犯規定加重其刑
    外，在宣告刑已以行為人之責任為基礎，並審酌刑法第57條
    各款所列情狀（包括上訴人坦承犯行，符合洗錢防制法第16
    條第2 項之自白減刑事由而合併評價、犯罪之角色及分工、
    參與犯罪之程度、對被害人造成之損害、素行等犯罪情狀）
    ，據以量刑，既未逾越其所犯之罪經依前揭規定加重其刑後
    可科處之刑的範圍，亦無濫用裁量權而有違反公平、比例及
    罪刑相當原則等旨，因而予以維持，屬其裁量職權之適法行
    使，尚難指為違法。
(二)原判決並載敘：第一審判決就上訴人附表甲編號1至2所示各
    罪，均依累犯規定加重其刑後，分別量處有期徒刑1年4月、
    1年2月（按刑法第339條之4第1項第2款之罪法定刑為「1 年
    以上」7 年以下有期徒刑），並基於限制加重原則，參酌上
    訴人犯罪類型、時間、罪質等，給予相當恤刑優惠，而合併
    定應執行有期徒刑1年5月，尚無過重之情。
(三)上訴意旨並未依據卷內訴訟資料，具體指摘原判決量刑如何
    違背法令，僅以主觀之意，請求減輕其刑，殊非合法之第三
    審上訴理由。
五、依上所述，本件上訴違背法律上之程式，應予駁回。
據上論結，應依刑事訴訟法第395條前段，判決如主文。
中    華    民    國    111   年     7    月    20    日
                  刑事第六庭審判長法  官  李  英  勇  
                                  法  官  洪  兆  隆  
                                  法  官  楊  智  勝  
                                  法  官  吳  冠  霆  
                                  法  官  邱  忠  義  
本件正本證明與原本無異
                                  書記官
中    華    民    國    111   年     7    月    21    日